【裁判字號】    90,易,3700
【裁判日期】    901026
【裁判案由】    竊盜等
【裁判全文】
臺灣高雄地方法院刑事判決                          九十年度易字第三七號
    公  訴  人  臺灣高雄地方法院檢察署檢察官
    被      告  乙○○○
    被      告  甲○○
右列被告等因竊盜等案件，經檢察官聲請簡易判決處刑（八十九年度偵字第二二○五
九號），本院高雄簡易庭認不宜以簡易判決處刑，簽移本院依通常程序審理，本院判
決如左：
    主  文
乙○○○竊盜，處拘役伍拾日，如易科罰金，以參佰元折算壹日。扣案之機車鑰匙壹
支，沒收。
甲○○無罪。
    事  實
一、乙○○○意圖為自己不法之所有，基於竊盜之犯意，於民國八十九年六月間之某
    日，見某不詳姓名之人竊得持有之未懸掛車牌之引擎號碼四ＤＹ─○二三○一三
    號（車牌號碼ＹＶＹ─七○○號）機車乙輛（該機車原為張簡米絜所有，惟已於
    八十九年五月七日下午十時許，在高雄市○○區○○路與西陵街口失竊），停放
    在高雄市○○區○○街一巷二十一號前之停車格內，即徒手竊取該機車，得手後
    將該機車牽至高雄市○○路某機車行維修，並請鎖店配製該機車鑰匙，以供己代
    步之用。嗣於八十九年九月二十九日上午七時三十分許，乙○○○騎駛該機車前
    去其子甲○○在高雄市○○區○○路二三七巷八號二樓住處，而由甲○○騎駛該
    機車欲購買早餐時，為警在高雄市○○區○○路與九如四路口攔檢查獲，並扣得
    鑰匙乙支。
二、案經高雄市政府警察局鼓山分局移送台灣高雄地方法院檢察署檢察官偵查起訴。
    理  由
壹、有罪部分：
一、訊據被告乙○○○固坦認確有於右揭時、地將上開引擎號碼四ＤＹ─○二三○一
    三號機車，牽至高雄市○○路某機車行維修並請鎖店配製該機車鑰匙之事實不諱
    ，惟矢口否認有何竊盜犯行，辯稱：因系爭機車與伊媳婦丙○○前交予伊使用之
    機車為同一型之機車，並丙○○機車之車牌前已為警查扣，後伊母親將機車停放
    在系爭機車之地點，且因伊機車之鑰匙遺失，始牽錯車，伊並無竊盜之意云云。
    惟查：
  (一)被告乙○○○確有於右揭時、地，將系爭機車牽走以供己騎乘代步之用，而於八
    十九年九月二十九日上午七時三十分許，被告甲○○騎駛該機車行經高雄市○○
    區○○路與九如四路口，為警攔檢查獲之事實，業據被告乙○○○於警訊及偵、
    審時供承不諱，核與被告甲○○於警訊及偵、審時供述之情節相符，並有贓物認
    領保管收據乙紙附卷可稽。而系爭機車原為張簡米絜所有，惟已於八十九年五月
    七日下午十時許，在高雄市○○區○○路與西陵街口失竊等情，並據證人即被害
    人張簡米絜於警訊時證述屬實，並有車輛竊、車牌失竊資料個別查詢表乙紙可按
    。是此部分之事實，堪信為真實。
  (二)被告乙○○○於本院審理時辯稱：伊係牽錯機車，因系爭機車與伊媳婦丙○○給
    伊使用之機車為同一型，伊媳婦係親自將機車及鑰匙交予伊，伊並已騎駛一段時
    間，後伊母親將機車停放在系爭機車停收之地點，並因鑰匙遺失，所以才牽錯機
    車，又為警查獲後，伊始知自己之機車不見了，才報警遺失云云，證人即被告乙○○○之媳婦丙○○於警訊及偵、審時均證稱：伊確有將與系爭機車同型之已為
    警查扣車牌之機車，交予被告乙○○○使用等語，並證人丙○○所有之機車確係
    與系爭機車為同型，有證人丙○○所有車牌號碼ＹＲＡ─七三○號機車之車籍作
    業系統─查詢認可資料、及系爭機車之車輛竊、車牌失竊資料個別查詢表各乙紙
    在卷可按。惟被告乙○○○於警訊時辯稱：伊媳婦丙○○將其所有，車牌已因違
    規為警查扣之機車，於八十九年六月間給予伊使用，以為代步工具，因伊並不認
    得該機車，伊媳婦亦未到現場將機車交予伊，才牽錯機車，並將該機車牽去修理
    云云，而於本院審理時改稱：伊媳婦係親自將機車及鑰匙交予伊，伊並已騎駛一
    段時間，後伊母親將機車停放在系爭機車停收之地點，並因鑰匙遺失，所以才牽
    錯機車云云，並證人即被告乙○○○之媳婦丙○○於警訊證述：伊係於八十五年
    間，在高雄縣仁武鄉○○村○○路九十一巷十八之二號將伊所有之機車交予伊婆
    婆即被告乙○○○使用，伊係當面交機車予被告乙○○○，並交予其該機車之鑰
    匙等語，而於本院審理時改稱：因伊婆婆乙○○○告訴伊沒有機車騎去買菜，所
    以將伊所有未使用之舊機車，車牌已於八十八年間因違規為警查扣之機車，給予
    乙○○○使用，因該機車已很久未使用，鑰匙不知已放在何處，故未交予乙○○○機車鑰匙，叫其自行去打鑰匙，因伊先前曾住過果峰街之住處，故該機車一直
放在高雄市○○街，無人使用，而伊於八十五年間，確係住居在高雄縣仁武鄉灣
    內村等語。綜上所述，被告乙○○○係於何時、地？是否為證人丙○○親自交予
    機車及鑰匙？機車之鑰匙係於交予機車時已遺失、或交予後始遺失？又係因借用
    時未當面交予機車、或為被告乙○○○之母親騎駛後停放該處，始牽錯機車？被
    告乙○○○前後之供述，證人丙○○前後之證述，及被告乙○○○與證人丙○○
    間之陳述，均不一致，且相互矛盾。又苟如被告乙○○○所言，其確係牽錯機車
    ，而被告乙○○○於警訊及本院審理時辯稱：伊騎駛向丙○○所借之機車已有一
    段時間，係作為到市場買菜代步之用云云，則被告乙○○○即以該機車作為其平
    日前去市場之代步交通工具，並已使用一段期間，衡情被告乙○○○應經常使用
    該機車，豈須將該機車牽去修理並配鑰匙後使用之理？從而，被告乙○○○顯係
    意圖為自己不法之所有，基於竊盜之犯意，而竊取系爭機車之事實，堪予認定。
    是被告乙○○○所辯上情，應屬事後卸責之詞，不足採信。
  (三)綜據上述事證以觀，本件事證明確，被告乙○○○上開竊盜犯行，洵堪認定。
二、核被告乙○○○所為，係犯刑法第三百二十條第一項之竊盜罪。爰審酌被告之品
    行非劣，竟為代步之便而竊取機車，犯罪之手段、目的、所得之財物，及犯後未
    坦認犯行等一切情狀，量處如主文所示之刑，以資懲儆。又按刑法第四十一條業
    經立法院於九十年一月四日修正，於九十年一月十日經總統公布施行，並於同年
    月十二日生效，該條規定：「犯最重本刑為五年以下有期徒刑之刑之罪，而受六
    個月以下有期徒刑或拘役之宣告，因身體、教育、職業、家庭之關係或其他正當
    事由，執行顯有困難者，得以一元以上三元以下折算一日，易科罰金。但確因不
    執行所宣告之刑，難收矯正之效，或難以維持法秩序者，不在此限。」、「併合
    處罰之數罪，均有前項情形，其應執行之刑逾六月者，亦同」，被告所犯普通竊
    盜罪，係五年以下有期徒刑之罪，且科處拘役，被告犯罪時間雖在上開條文修正
    生效前，然依刑法第二條第一項前段規定，行為後法律有變更者，原則上適用裁
    判時之法律，復經新舊法比較結果，新修正之條文對於易科罰金之條件有利於行
    為人，故依刑法第二條第一項前段規定，被告所宣告之刑，應依新修正之刑法第
    四十一條第一項規定，諭知如易科罰金之折算標準。另扣案之鑰匙乙支，為被告
    犯罪所用之物，且為被告所有，業據被告供承在卷，爰依法宣告沒收。
貳、無罪部分：
一、公訴意旨略以：被告甲○○明知上開車牌號碼ＹＶＹ─七○○號機車乙輛，係被
    告乙○○○所竊得之贓物，竟仍收受使用該機車，嗣於八十九年九月二十九日上
    午七時三十分許，在高雄市○○區○○路與九如四路口，為警查獲。因認被告甲○○涉犯刑法第三百四十九條第一項之收受贓物罪嫌。
二、按犯罪事實應依證據認定之，無證據不得推定其犯罪事實；復不能證明被告犯罪
    或其行為不罰者，應諭知無罪之判決，刑事訴訟法第一百五十四條、第三百零一
    條第一項分別定有明文。又認定不利於被告之事實，須依積極證據，苟積極證據
    不足為不利於被告事實之認定時，即應為有利於被告之認定，更不必有何有利之
    證據，最高法院三十年上字第八一六號著有判例可資參照。本件公訴意旨認被告
    甲○○涉犯刑法第三百四十九條第一項之收受贓物罪嫌，無非以系爭未懸掛車牌
    之引擎號碼四ＤＹ─○二三○一三號（車牌號碼ＹＶＹ─七○○號）機車，係為
    被告乙○○○所竊取之贓物，證人即被害人張簡米絜之證詞，贓物認領保管單乙
    紙，及系爭機車未懸掛車牌，為其論述依據。
三、訊據被告甲○○固坦認確有於上揭時、地騎駛系爭機車，為警查獲之事實不諱，
    惟堅決否認有何上開犯行，辯稱：當日係伊母親乙○○○騎駛系爭機車前來伊住
    處，伊欲出外吃早餐，而向伊母親乙○○○借用系爭機車騎用，且伊大嫂丙○○
    有同一型亦未懸掛車牌之機車，伊並不知系爭機車為贓車等語。經查：
  (一)被告甲○○確有於上揭時、地騎駛系爭機車，為警查獲之事實，業據被告甲○○
    於警訊及偵、審時均供承不諱，並系爭未懸掛車牌之引擎號碼四ＤＹ─○二三○
    一三號（車牌號碼ＹＶＹ─七○○號）機車乙輛，係被告乙○○○於八十九年六
    月間之某日，在高雄市○○區○○街一巷二十一號前之停車格內，所竊得之贓物
    ，已如前述，並有車輛竊盜、車牌失竊資料個別查詢報表─查詢車牌認可資料乙
    紙及贓物認領保管單乙紙附卷可證，是系爭機車係被告乙○○○因犯財產罪所取
    得之物，為刑法贓物罪章所稱之贓物無訛。
  (二)被告甲○○於警訊及本院審理時辯稱：系爭機車係伊母親乙○○○平時騎乘至市
    場買菜之交通工具，當日係伊母親乙○○○騎駛系爭機車前來伊住處，伊欲出外
    吃早餐，而向伊母親乙○○○借用系爭機車騎用，且伊大嫂丙○○有同一型亦未
    懸掛車牌之機車，伊以為是家中之機車，並不知系爭機車為贓車等語，並被告乙○○○於本院審理時供述：當日伊騎駛系爭機車前去甲○○之住處，甲○○始騎
    該機車出外吃早餐，該機車係伊平日前去市場買菜之代步工具等語，且證人丙○○所有之機車確係與系爭機車為同型，亦如前述。準此，系爭機車既為被告甲○○之母乙○○○平時代步之交通工具，且其大嫂丙○○所有之機車確亦與系爭機
    車為同一型，是被告甲○○主觀上顯係誤認為系爭機車係其大嫂丙○○所有之機
    車，而加以騎乘使用；又衡情家中所騎乘使用之機車，雖未懸掛車牌，然可能係
    因交通違規或其他原因而未懸掛車牌，尚不會因此懷疑或即認該機車係來路不明
    ，而由家中之其他人所竊得之贓物；是被告所辯：並不知系爭機車為贓車等語，
    尚與常情相符，堪予採信。從而，尚不得僅因被告甲○○確於上揭時、地騎駛系
    爭機車，為警查獲，在無其他證據可資佐證之情形下，遽認被告甲○○知悉系爭
    機車為贓物，而加以收受使用。
四、綜上所述，本件尚乏明確之積極證據足證被告許賢文確有上開收受贓物之犯行，
    是尚不得僅因被告甲○○確騎乘使用系爭機車，即認被告甲○○確有上開收受贓
    物犯行。此外，復查無其他積極證據足以證明被告甲○○確有公訴人所指之犯行
    ，揆諸首揭法條及判例意旨，不能證明被告犯罪，依法應諭知無罪之判決。
據上論斷，應依刑事訴訟法第二百九十九條第一項前段、第三百零一條第一項，刑法
第二條第一項前段、第三百二十條第一項、修正後第四十一條第一項，罰金罰鍰提高
標準條例第一條前段、第二條，判決如主文。
本案經檢察官楊慶瑞到庭執行職務。
中      華      民      國      九十    年      十    月      二十六    日
                                  臺灣高雄地方法院刑事第六庭
                                      法  官    洪榮家
右為正本，係照原本作成。
如不服本判決，應於送達後十日內，向本院提出上訴狀。
                                      書記官    陳寰瑛
中      華      民      國      九十    年      十    月      二十六    日
附錄本案論罪科刑法條全文：
刑法第三百二十條第一項：
  意圖為自己或第三人不法之所有，而竊取他人之動產者，為竊盜罪，處五年以下有
  期徒刑、拘役或五百元以下罰金。


司法院資訊處製作；財團法人民間司法改革基金會備份。
